【裁判字號】    98,上訴,3728
【裁判日期】    980921
【裁判案由】    違反槍砲彈藥刀械管制條例
【裁判全文】
臺灣高等法院刑事判決                98年度上訴字第3728號
上  訴  人
即  被  告  乙○○
選任辯護人  舒建中律師
            甲○○
上列上訴人即被告因槍砲彈藥刀械管制條例等案件，不服臺灣板
橋地方法院98年度訴字第552號，中華民國98年7月10日第一審判
決（起訴案號：臺灣板橋地方法院檢察署97年度偵字第33226號
），提起上訴，本院判決如下：
    主  文
上訴駁回。
    理  由
一、依刑事訴訟法第350條、第361條、第362條、第367條規定，
    不服地方法院之第一審判決而上訴者，須提出上訴書狀，並
    應敘述具體理由，為上訴必備之程式；其所提出之書狀未敘
    述上訴理由，或僅曾以言詞陳述上訴理由者，均應於上訴期
    間屆滿後20日內補提理由書於第一審法院。第一審法院經形
    式審查，認逾期未補提上訴理由者，應定期間先命補正；逾
    期未補正者，為上訴不合法律上之程式，應以裁定駁回。倘
    已提出上訴理由，但所提非屬具體理由者，則由第二審法院
    以上訴不合法律上之程式，判決駁回。而所謂具體理由，必
    係依據卷內既有訴訟資料或提出新事證，指摘或表明第一審
    判決有何採證認事、用法或量刑等足以影響判決本旨之不當
    或違法，而構成應予撤銷之具體事由，始克當之（例如：依
    憑證據法則具體指出所採證據何以不具證據能力，或依憑卷
    證資料，明確指出所為證據證明力之判斷如何違背經驗、論
    理法則）；倘僅泛言原判決認定事實錯誤、違背法令、量刑
    失之過重或輕縱，而未依上揭意旨指出具體事由，或形式上
    雖已指出具體事由，然該事由縱使屬實，亦不足以認為原判
    決有何不當或違法者（例如：對不具有調查必要性之證據，
    法院未依聲請調查亦未說明理由，或援用證據不當，但除去
    該證據仍應為同一事實之認定），皆難謂係具體理由，俾與
    第二審上訴制度旨在請求第二審法院撤銷、變更第一審不當
    或違法之判決，以實現個案救濟之立法目的相契合，並節制
    濫行上訴（最高法院97年度台上字第892號判決意旨參照）
    。
二、本件上訴人即被告乙○○、甲○○均不服原審判決，於法定
    期間內提起上訴，乙○○上訴理由略謂：其於民國97年11月
    11日凌晨2 時許在住家與甲○○把玩手槍，不慎走火後，即
    由甲○○及其母親打一一九求救，並表明係受槍傷，其所為
    合於自首之要件，原判決未加斟酌，對其不利，應撤銷原判
    決云云。甲○○則以：原判決認定其將手槍攜出離開後，覺
    得不妥方放置於乙○○家之大門信箱內，與其係受乙○○之
    委託將手槍放於信箱內之事實不符，其並未攜出後再放入，
    亦無乙○○家中之鑰匙，並無寄藏之故意，請撤銷原判改為
    無罪之諭知云云。
三、本院查：
  (一)原審依上訴人即被告乙○○之自白，核與證人即上訴人即共
    同被告甲○○於警詢、偵查中所證述之情節相符，佐以國立
    臺灣大學附設醫學院97年11月15日、98年4 月11日診斷證明
    書各一紙（見臺灣板橋地方法院97年度偵字第33226號卷第9
    頁、原審院卷第70頁）、扣押物品目錄表三紙（見同上偵卷
    第21、25、30頁）、扣押物品清單三紙（見原審卷第51、52
    、54頁）及扣案如原判決附表編號一至編號四所示之改造手
    槍1支、制式子彈29顆、非制式子彈5顆，與前開扣案之手槍
    （含彈匣一個，槍枝管制編號：0000000000號）送鑑定結果
    ，認係口徑9mm制式半自動手槍，為以色列IMI廠JERICHO941
    FBL 型，其上具槍號之金屬片遭磨除，槍管內具陸條右旋來
    復線，擊發功能正常，可供擊發同口徑制式子彈使用，具殺
    傷力；又扣案之口徑0.380 吋子彈27顆、口徑9mm制式子彈2
    顆、由金屬彈殼組合直徑8.9±0.5mm金屬彈頭而成之非制式
    子彈5 顆，經採樣試射結果，亦均具殺傷力等情，有內政部
    警政署刑事警察局97年11月31日出具之刑鑑字第0970182801
    號槍彈鑑定書，及臺北市政府警察局槍枝初步檢視報告表各
    一份附卷可稽（見同上偵卷第32、33頁、第109－111頁），
    認上訴人即被告乙○○自白與事實相符，而認定上訴人即被
    告乙○○有寄藏制式手槍及子彈之犯行。另依證人即警員丁
    ○○於原審審理中證稱：97年11月11日我到上訴人即被告乙
    ○○住處，在場的其他員警由乙○○床下搜出如原判決附表
    編號二所示的子彈，但並沒有發現有槍枝。我後來就到醫院
    去找乙○○，希望乙○○把槍交出來，但乙○○既未表示是
    否持有任何槍枝，也沒有提到槍枝放置在何處。後來我就請
    乙○○的父母丙○○、戊○○與乙○○溝通等語甚明（見原
    審卷第65－68頁）；與證人即乙○○之父丙○○於原審審理
    中證稱：案發當日凌晨3點32分許搜索結束後，大約再過半
    小時，我就到達醫院，那時候乙○○還沒有開始動手術，警
    察要我勸乙○○把槍交出來，我有勸，乙○○有同意說會把
    槍交給我，但沒有說槍放在那裡，也沒有跟我說要如何交出
    來等語相符（見原審卷第58－60頁），認上訴人即被告甲○
    ○辯稱伊將前揭槍彈放在乙○○樓下的信箱中，是依乙○○
    之指示所為云云，並非可信。另依乙○○於偵查中辯稱：本
    件案發後我叫甲○○把上開槍彈帶走，是因為我會害怕，怕
    被查獲，所以就要甲○○把槍帶離現場等語以觀（見同上偵
    查卷第97頁），認定乙○○於案發之初並無自行報繳槍彈給
    警方之意思，其將前揭槍彈交付上訴人即被告甲○○帶離現
    場，係意在避免警方查緝，其當時應有委託上訴人即被告甲
    ○○代為保管槍彈之意思。並佐以案發當日臺北縣中和市○
    ○路○段64巷與64巷12弄交叉處路口之全家便利商店店中監
    視器畫面，及前揭64巷12弄口接2巷3弄方向馬路旁之監視器
    畫面所示，案發當日凌晨2時9分許，甲○○與乙○○曾一同
    步入前揭便利商店購買飲料，甲○○身穿黑色上衣白色短褲
    ，行走在前，雙手明顯並未提任何物品，兩人購物後隨即共
    乘一部機車離去；嗣於同日凌晨2時26分許，甲○○左手持
    塑膠袋一只，自前揭乙○○住處往中山路2段64巷口步行而
    出，此有卷附之現場地圖及監視器翻拍畫面照片共26張在卷
    可查（見同上偵卷第76－83頁），而前揭監視器畫面中身穿
    白色短褲之人即為甲○○一節，亦為甲○○所不否認，認定
    上訴人即被告甲○○於本件案發之後，確實有攜帶物品自乙
    ○○家中離去之事實，且針對上訴人即被告甲○○於原審其
    餘所辯各節分別一一批駁，並認定上訴人即被告甲○○寄藏
    系爭槍枝、子彈之犯行明確，且就乙○○部分認定成立槍砲
    彈藥刀械管制條例第7條第4項之未經許可寄藏制式手槍罪及
    同條例第12條第4項之未經許可寄藏子彈罪。就甲○○部分
    認定成立槍砲彈藥刀械管制條例第8條第4項之未經許可寄藏
    其他可發射子彈具有殺傷力之手槍罪及同條例第12條第4項
    之未經許可寄藏子彈罪，並變更公訴人所請求適用之法條。
    另以乙○○之前案紀錄表認定其為累犯，依法加重其刑。另
    審酌甲○○勉強代為寄藏，嗣後不久隨即反悔而將槍彈交還
    乙○○之家人，寄藏之時間不過數小時，情節實屬輕微，縱
    論以槍砲彈藥刀械管制條例第8條第4項所定之最輕法定本刑
    有期徒刑三年，仍有情輕法重之嫌，非無堪資憫恕之處，依
    刑法第59條之規定減輕其刑。且衡酌乙○○素行非佳，未經
    許可予以寄藏，嚴重危害社會秩序，念其犯後坦認犯行，頗
    有悔意之態度，及尚無證據可資證明被告乙○○曾持扣案槍
    彈為其他不法行為等情狀；及甲○○僅係於意外狀況下，一
    時失慮而短暫寄藏槍枝，其犯罪之動機、目的、手段尚非甚
    惡，所生危害亦輕等一切情狀，分別量處如原判決主文所示
    之刑，，並就罰金部分均諭知易服勞役之折算標準，並以甲
    ○○未有前科，一時失慮，偶罹刑典，而依刑法第74條第1
    項第1款之規定，宣告緩刑四年，並依刑法第74條第2項第5
    款、第6款之規定，命其應於緩刑期間，接受三小時之法治
    教育課程，並依執行檢察官之命令，向指定之公益團體、地
    方自治團體或社區，提供二百小時之義務勞務；且依刑法第
    93條第1項第2款之規定，諭知其於緩刑期間付保護管束。本
    院從形式上觀察，原判決並無認定事實錯誤、量刑瑕疵或違
    背法令之情形。
  (二)又刑法第62條規定之自首，以對於未發覺之罪投案而受裁判
    為要件，至其方式雖不限於自行投案，即託人代理自首或向
    非偵查機關請其轉送，亦無不可，但須向有偵查犯罪職權之
    公務員自承犯罪且有受裁判之事實，始生效力，而「一一九
    」電話之值勤人員，並非有偵查犯罪職務之公務員（最高法
    院95年度台上字第375號判決要旨參照）。準此，若寄藏槍
    彈之行為人因不慎遭自己持有之槍彈所傷，為求急救之利，
    親自或委託親友代為撥打一一九電話，均因一一九電話之值
    勤人員非有偵查犯罪職務之公務員，而不得以撥打一一九電
    話之事實，即認其已符合刑法第62條規定自首之要件。本件
    上訴人即被告乙○○雖上訴陳稱其因所持有之制式手槍走火
    致受傷後，曾由甲○○及其母親打一一九求救，並表明係受
    槍傷，其所為合於自首規定云云，惟查一一九之值勤人員，
    非偵查犯罪職務之公務員既如前述，則上訴人即被告乙○○
    並不符合自首之要件，即堪認定。況且刑法第62條自首規定
    ，業已修正為得減輕而非必須減輕其刑，屬原審法院得依職
    權自由裁量之事項，縱原審未依該條規定減輕其刑，或未斟
    酌不符合自首要件之抗辯，亦不得執以指摘而資為合法之上
    訴理由。
  (三)另上訴人即被告甲○○上訴所稱其並未攜出系爭槍彈後再放
    入，亦無乙○○家中之鑰匙，並無寄藏之故意云云，原審已
    如前(一)所述於原判決中詳細說明認定之理由及所憑之證據。
    上訴人即被告甲○○援引與原審中經認定之抗辯事由上訴，
    且未依據卷內既有訴訟資料或提出新事證，指摘原判決認事
    用法有何不當或違法，並足構成應撤銷之具體事由，其所提
    上訴，亦洵難認有具體理由。
  (四)綜上，上訴人即被告乙○○、甲○○均未依據卷內既有訴訟
    資料或指摘或表明原審判決有何採證認事、用法等足以影響
    判決本旨之不當或違法，而構成應予撤銷之具體事由，揆諸
    上開說明，均難謂已敘明具體理由，本件上訴不合法律上之
    程式已明，爰不經言詞辯論，逕以判決駁回。
四、據上論斷，應依刑事訴訟法第367條前段、第372條，判決如
    主文。
中    華    民    國    98    年    09    月    21    日
                  刑事第九庭  審判長法  官  陳貽男
                                    法  官  周盈文
                                    法  官  詹駿鴻
以上正本證明與原本無異。
如不服本判決，應於收受送達後10日內向本院提出上訴書狀，其
未敘述上訴之理由者並得於提起上訴後10日內向本院補提理由書
（均須按他造當事人之人數附繕本）「切勿逕送上級法院」。
                                    書記官  梁淑時
中    華    民    國    98    年    9     月    23    日


司法院資訊處製作；財團法人民間司法改革基金會備份。
